臺灣高等法院民事裁定　　　　　　　　　 96年度抗字第562號
抗　告　人　大潤發流通事業股份有限公司
法定代理人　甲○○
上列抗告人與相對人慶豐商業銀行股份有限公司等間第三人異議
之訴事件，對於中華民國96年3月21日台灣新竹地方法院95年度
重訴字第40號裁定，提起抗告，本院裁定如下：
    主      文
抗告駁回。
抗告訴訟費用由抗告人負擔。
    理      由
一、抗告意旨略以：原法院於第一審並未裁定准許合作金庫商業
    銀行股份有限公司（下稱合庫銀行）承受中國農民銀行股份
    有限公司（下稱農民銀行）訴訟，故原法院民國（下同）95
    年12月29日95年度重訴字第40號判決（下稱原審判決）作成
    時，並無誤寫誤繕之情事 ，原法院雖另於96年3月21日以裁
    定命合庫銀行承受農民銀行訴訟，該裁定顯於法無據，原裁
    定並據此為更正原審判決當事人欄之記載，自有違誤。又農
    民銀行於第一審並未委任訴訟代理人，若因與合庫銀行合併
    而消滅，依民事訴訟法第169條規定 ，於存續法人承受訴訟
    前，訴訟程序本應當然停止，原法院未予停止而於原審判決
    作成後，方以裁定之方式命合庫銀行承受訴訟，原裁定並據
    以作成更正原審判決當事人欄之記載，實有重大瑕疵，求予
    廢棄原裁定云云（至對於中華票券金融股份有限公司及合作
    金庫資產管理股份有限公司法定代理人更換承受訴訟部分，
    已陳明不再爭執，本院卷第57頁）。
二、按法人因合併而消滅者，訴訟程序在因合併而設立或合併後
    存續之法人，承受其訴訟以前當然停止；第168條至第172條
    及前條所定之承受訴訟人，於得為承受時，應即為承受之聲
    明，民事訴訟法第169條第1項、第175條第1項分別定有明文
    。復按聲明承受訴訟，應提出書狀於受訴法院，由法院送達
    於他造；承受訴訟之聲明有無理由，法院應依職權調查之，
    民事訴訟法第176條、第177條第1項亦規定甚明。
三、經查，抗告人於95年2月22日對農民銀行等8人提起第三人異
    議之訴，嗣農民銀行於95年5月1日與合庫銀行合併，存續公
    司為合庫銀行，合庫銀行於95年11月30日向原法院為承受訴
    訟之聲明，原法院並將該繕本送達抗告人，有民事聲請承受
    訴訟狀、行政院金融監督管理委員會95年1月19日金管銀（
    二）字第09585003780號函、經濟部函、公司變更登記表等
    影本及送達證書附卷可憑（原審卷(二)第120 -138頁），依據
    前開規定，合庫銀行之承受訴訟已發生效力，至原法院嗣於
    96年3月21日補作正式裁定 ，然此對合庫銀行先前所為承受
    訴訟之效力並無影響。又農民銀行與合庫銀行合併而消滅，
    依民事訴訟法第169條規定 ，於存續法人承受訴訟前，訴訟
    程序本應當然停止，然存續之合庫銀行業於原法院聲明承受
    訴訟，已生承受訴訟之效力，已如前述，自應由合庫銀行續
    行訴訟而無停止訴訟程序之必要，是原審判決仍記載已因合
    併合消滅之農民銀行為當事人，顯有違誤，自應予裁定更正
    。抗告人雖以前開理由提起抗告，經查：(一)抗告人主張原法
    院於第一審並未裁定准許合庫銀行承受農民銀行訴訟，原審
    判決作成時並無誤寫誤繕之情事，原法院雖另於96年3月21
    日以裁定命合庫銀行承受農民銀行訴訟，於法無據，原裁定
    據以為更正原審判決當事人欄之記載，於法顯有違誤云云。
    惟查合庫銀行於原法院聲明承受訴訟，已發生承受訴訟之效
    力，至原法院嗣補作正式裁定，於合庫銀行先前所為承受訴
    訟之效力，並不生影響，已如前述。是原審判決仍記載已因
    合併合消滅之農民銀行為當事人，自有違誤，應予裁定更正
    。抗告人主張以原裁定更正原審判決當事人欄之記載，顯非
    合法云云，並無理由。(二)抗告人復主張農民銀行於第一審並
    未委任訴訟代理人，若因與合庫銀行合併而消滅，依民事訴
    訟法第169條規定 ，於存續法人承受訴訟前，訴訟程序本應
    當然停止，原法院未予停止而於原審判決作成後，方以裁定
    之方式命合庫銀行承受訴訟，原裁定並據以作成更正原審判
    決當事人欄之記載，實有重大瑕疵云云。惟查農民銀行因與
    合庫銀行合併而消滅，於承受訴訟前，依據前開規定，訴訟
    程序當然停止；然存續之合庫銀行業於原法院聲明承受訴訟
    ，已生承受訴訟之效力，前已論及，自應由合庫銀行續行訴
    訟，抗告人主張應停止訴訟程序云云，殊有誤會；合庫銀行
    既已承受訴訟，訴訟程序亦未停止，然原審判決仍記載已因
    合併合消滅之農民銀行為當事人，顯有違誤，原法院發現後
    以裁定更正，自屬有據。本件原法院於承受訴訟後未停止訴
    訟程序，並以裁定將原審判決當事人欄中關於農民銀行之記
    載更正為合庫銀行，於法並無不合。抗告意旨指摘原裁定不
    當，求予廢棄，為無理由，應予駁回。
四、據上論結，本件抗告為無理由，爰裁定如主文。
中　　華　　民　　國　　96　　年　　7 　　月　　30　　日
                    民事第十五庭
                        審判長法  官  林恩山
                              法  官  陳駿璧
                              法  官  黃國永
正本係照原本作成。
本裁定除以適用法規顯有錯誤為理由，並經本院許可外，不得再
抗告。如提起再抗告，應於收受後10日內委任律師為訴訟代理人
向本院提出再抗告狀。並繳納再抗告費新台幣１千元。
中　　華　　民　　國　　96　　年　　7 　　月　　30　　日
　　　　　　　　　　　　　　　書記官  葉國乾
